【裁判字號】    97,交聲,892
【裁判日期】    970620
【裁判案由】    違反道路交通管理處罰條例聲明異議
【裁判全文】
臺灣臺北地方法院交通事件裁定         97年度交聲字第892號
原處分機關  臺北市交通事件裁決所
受處分人    甲○○
上列異議人即受處分人因違反道路交通管理處罰條例案件，對於
臺北市交通事件裁決所於民國97年3 月24日所為之處分（原處分
案號：北市裁三字第裁22─CG0000000 號）聲明異議，本院裁定
如下：
    主  文
原處分撤銷。
甲○○不罰。
    理  由
一、按犯罪事實應依證據認定之，無證據不得認定犯罪事實，刑
    事訴訟法第154條第2項定有明文。次按法院受理有關交通事
    件，準用刑事訴訟法之規定，復為道路交通管理處罰條例第
    89條前段所明定。又認定犯罪事實所憑之證據，雖不以直接
    證據為限，間接證據亦包括在內，然而無論直接或間接證據
    ，其為訴訟上之證明，須於通常一般之人均不致有所懷疑，
    而得確信其為真實之程度者，始得據為有罪之認定，倘其證
    明尚未達到此一程度，而有合理之懷疑存在時，事實審法院
    復已就其心證上理由予以闡述，敘明其如何無從為有罪之確
    信，因而為無罪之判決，尚不得任意指為違法（最高法院76
    年台上字第4986號判例意旨參照）。是法院認定被告有罪，
    就該有罪事實不能有任何之合理懷疑存在，於法院審理行為
    人違反道路交通管理事件時，當有其適用。易言之，法院於
    審理行為人違反道路交通管理事件，於踐行完畢調查證據之
    程序後，為事實之認定時，如就原處分機關所認定之行為人
    違規事實仍有合理之訴訟上懷疑，而無法確信行為人確有該
    當於道路交通管理處罰條例各該處罰條文之構成要件事實時
    ，即應依訴訟上之待證事實「倘有懷疑，則從被告之利益作
    解釋」之證據法則，作對受處分人有利之認定，先予說明之
    。
二、本件異議人即受處分人甲○○所有車號0286—ER號自小客車
    ，於民國96年12月25日中午12時31分許，行經臺北縣三重市
    中山高架橋上（往北）時，為設於該處之微電腦闖紅燈暨自
    動測速照相儀器測得該車行車時速為78公里，超過該路段最
    高限速50公里，超速28公里以上未滿40公里，而經臺北縣政
    府警察局交通隊員警楊玉華逕行掣單舉發。受處分人於舉發
    通知單上所載應到案日期前向舉發單位提出申訴，經原處分
    機關函請舉發單位調查結果，仍認受處分人之上開違規行為
    屬實，原處分機關乃以受處分人之車輛有「汽車駕駛人行車
    速度，超過規定之最高時速20公里以上40公里以下」之違規
    事實，依違反道路交通管理處罰條例第40條規定，裁處受處
    分人罰鍰新臺幣（下同）1,800 元。
三、聲明異議意旨略以：受處分人曾請求舉發單位提供國家標準
    檢驗合格之測速儀證書，以證實測速之正確性，雖經覆以測
    速儀係採用荷蘭測量局檢驗報告之合格證書，然該測速儀未
    經我國國家標準檢驗合格，且無法得知荷蘭量測局於何時檢
    驗，有否定期校正，儀器未故障不表示運作亦不會有誤差，
    又警政署已宣佈暫停使用感應式線圈測速設備取締超速違規
    ，只能舉發闖紅燈，而受處分人並未闖紅燈等語。
四、經查：
（一）按為確保交易安全、維護大眾安全健康及環境保護，主管
      機關得就供交易、證明、公務檢測、環境保護、公共安全
      、醫療衛生有關之度量衡器，指定為法定度量器，度量衡
      法第5條，定有明文。又依度量衡器檢定檢查辦法第3條第
      1項第7款規定，公務檢測用雷達測速儀及公務檢測用雷射
      測速儀（光達式）為應經檢定之法定度量衡器。經查，本
      件交通違規所採用之測速儀器，為微電腦闖紅燈暨自動測
      速照相機，係配合路面埋設感應感應線圈同時運作，業經
      舉發單位函覆在案，有臺北縣政府警察局97年2 月21日北
      縣警交字第0970015306號函附卷可稽（見本院卷第10頁）
      ，是依上開規定，感應式線圈測速照相儀器雖未經列為法
      定度量器，然衡諸度量衡法第5 條規定之意旨，就與大眾
      有關之公務檢測儀器應經國家專責機關檢定，以昭公信。
（二）次查，本件交通違規所採用之感應式線圈測速照相儀器，
      係於65年間開始啟用，因國家未定檢驗標準規範，故採用
      國際認證，經荷蘭量測局檢驗合格及本院公證，採購及使
      用該項設備，均要求必須生產國製造廠或其他檢驗單位準
      確性認證之證明文件，以確保其準確性，每年並確實定期
      維修保養紀錄，並納入警政署每年裝備抽檢重點項目乙節
      ，有舉發單位即臺北縣政府警察局97年4 月25日北縣警交
      字第0970051967號函文暨經本院公證之文件原文與翻譯本
      各1份及志仲股份有限公司96年5 月14日、同年11月13 日
      維保紀錄2 紙在卷可憑（見本院卷第13至24、26頁）。惟
      經本院細繹上開卷附公證文件之翻譯本內容，僅可知上開
      測速照相儀器經荷蘭量測局檢驗測試結果，測速裝置符合
      技術需求及型別的設計要求，於荷蘭相關規範並無不合，
      但該文件與所謂之準確性認證之證明文件並不相同。簡言
      之，上開荷蘭量測局檢驗合格證書僅係證明受測試之前開
      測速照相儀器符合產品設計需求，然不得以之作為該產品
      準確性無訛，准予合法使用之證明。又該合格證書雖經本
      院所屬民間公證人認證及本院公證，然上開程序僅具證明
      翻譯本文義核與原文文義一致、相符之效力，實不足作為
      前開測速照相儀器業經我國主管機關核准使用之憑據。再
      參以內政部警政署於97年1 月17日、18日曾先後發佈新聞
      ，表示因感應式線圈國際上無檢測標準而未納入法定度量
      衡器，該署將委由技術機關研究檢校之機制，對於已拍照
      未製單或已製單而未郵寄存有爭議之案件，未免爭議，警
      察機關不再舉發，並暫停使用感應式線圈於測速違規之用
      之旨趣，益徵交通違規之舉發機關對此種測速照相儀器之
      準確性自身亦存有懷疑，自難期他人信賴其公正性。
（三）綜上所述，本件測速照相儀器有上述合法性及準確性之疑
      慮，舉發單位又未能提供其他證據以資證明其舉發之正確
      性，受處分人之違規事實既乏充足證據，自應為其有利之
      認定。是原處分機關遽對受處分人為前開裁決，即難認為
      允當。從而，本件受處分人之異議為有理由，應由本院將
      原處分撤銷，改諭知異議人不罰，以資適法。
五、據上論斷，應依道路交通案件處理辦法第20條前段，裁定如
    主文。
中    華    民    國    97    年    6    月    20    日
                  交通法庭    法  官  葉力旗
以上正本證明與原本無異
如不服本裁定，應於送達後5日內向本院提出抗告狀
                              書記官  林碧華
中    華    民    國    97    年    6    月    20    日


司法院資訊處製作；財團法人民間司法改革基金會備份。
